【裁判字號】    98,易,1313
【裁判日期】    990917
【裁判案由】    傷害
【裁判全文】
臺灣臺南地方法院刑事判決              98年度易字第1313號
公  訴  人  臺灣臺南地方法院檢察署檢察官
被      告  甲○○
選任辯護人  陳魁元律師
上列被告因傷害案件，經檢察官提起公訴（98年度偵字第10497
號），被告於準備程序期日就被訴事實為有罪陳述，本院裁定
進行簡式審判程序，判決如下：
    主  文
甲○○犯傷害罪，處有期徒刑貳月，如易科罰金，以新台幣壹仟
元折算壹日。
    事實及理由
一、犯罪事實：甲○○與武建中二人係鄰居。於民國（下同）98
    年4月8日下午3時30分許，甲○○在其臺南縣柳營鄉太康55
    號之7住處騎樓下，因吐痰於地，武建中對其心生不滿，雙
    方因而起爭執，隨後武建中出拳毆打甲○○胸部，甲○○亦
    回手毆打武建中，二人互毆中，身材較甲○○高大之武建中
    將甲○○摔落在地並跨坐甲○○身上，甲○○亦出手揪住武
    建中衣領，因而致武建中受有「左肘外側具擦傷、左頂額交
    界處有小面積頭皮下出血、左右胸鎖乳突肌肉側下段均具出
    血、左前外側胸壁亦具小面積肌肉內出血」等傷害；甲○○
    則受有「胸壁挫傷、右耳後側挫擦傷、右食指表淺性撕裂傷
    1公分、右手肘挫傷、雙膝挫傷及瘀傷」等傷害（未據告訴
    ）。適甲○○之妻陳林富美從屋內走出，見狀即說『不要這
    樣子』，旋將武建中、甲○○二人扶起並拉開，甲○○與武
    建中相互對罵幾句後，二人即均自行回家。嗣武建中返家後
    ，於同日下午4時20分許，在家中沙發上突然不省人事，經
    武建中之妻乙○○招請救護車將武建中送醫救治，惟於救護
    車到達醫院前，武建中即因「心臟冠狀動脈粥狀硬化病變、
    左心室肥厚病變、急性心律不整、續發心因性休克」而死亡
    ，經法務部法醫中心研判其死亡方式為「自然死亡」。案經
    武建中之妻乙○○告訴暨臺灣臺南地方法院檢察署檢察官相
    驗後主動檢舉偵查起訴。
二、本件係經被告甲○○於準備程序為有罪之表示，而經本院裁
    定以簡式審判程序加以審理，依刑事訴訟法第273條之2、第
    159條第2項之規定，不適用傳聞法則有關限制證據能力之相
    關規定；並得依同法第310條之2準用第454條之規定製作略
    式判決書（僅記載「證據名稱」），合先敘明。
三、證據名稱：
(一)、被告於警詢、偵訊及本院審理時之自白。
(二)、告訴人乙○○於偵查中指訴。
(三)、證人王明得於偵查中具結後證述。
(四)、證人陳林富美於偵查中證述。
(五)、被告提出之奇美醫院柳營分院診斷證明書1紙。
(六)、被害人武建中之奇美醫院柳營分院診斷證明書1紙。
(七)、法務部法醫研究所（98）醫鑑字第0981101200號鑑定報告書
    1份。
(八)、臺灣臺南地方法院檢察署檢察官相驗屍體證明書1紙。
(九)、法務部法醫研究所99年6月17日法醫理字第0990002898號函1
    紙。
(十)、臺灣高等法院被告前案紀錄表1份。
四、論罪：核被告所為，係犯刑法第277條第1項之傷害罪。爰審
    酌被告並無前科紀錄，素行尚稱良好，及其犯罪之動機係因
    與被害人因細故發生爭執而互毆，並斟酌被害人所受之外傷
    傷勢，以及被告犯後坦承傷害犯行等一切情狀，量處如主文
    所示之刑，並諭知易科罰金之折算標準，以資懲儆。
五、告訴人雖認為，本件被告用力打擊被害人武建中胸部，並以
    手勒其頸脖，讓被害人不能喘氣，被害人以口回咬被告之手
    ，被告始放手，因認被害人之死亡結果，係因被告本件傷害
    行為所致，而認被告應犯刑法第277條第2項之傷害致死罪云
    云。被告則否認有以手勒住被害人頸脖之行為，辯稱伊因遭
    被害人壓倒在地，僅能伸出右手抓住被害人衣領，而被害人
    則低頭張嘴咬住被告右手食指，使被告受有右食指表淺撕裂
    傷1公分之傷害等語。經查：
(一)、被害人武建中死亡後，經法務部法醫研究所解剖後，發現左
    肘外側具擦傷、左頂額交界處有小面積頭皮下出血、左右胸
    鎖乳突肌肉側下段均具出血、左前外側胸壁亦具小面積肌肉
    內出血；左心室具肥厚病變，左冠狀動脈前降枝具中度粥狀
    硬化病變合併管腔狹窄和管壁鈣化，肝右葉有一血管瘤，腎
    臟具輕度發炎；綜合研判死者應是生前罹患心臟冠狀動脈週
    狀硬化病變及左心室肥厚病變，前者引起急性心律不整，後
    者加劇其嚴重程度，續發心因性休克而致死，研判其死亡方
    式為自然死等情，有法務部法醫研究所（98）醫鑑字第0981
    101200號鑑定報告書1份在卷可按（見98年度相字第501號卷
    第105至110頁）。上開鑑定報告並未提及被害人頸脖處有傷
    痕，無法證實被告有勒住被害人頸脖之行為；而被告之奇美
    醫院柳營分院診斷證明書則確實記載被告受有「右食指表淺
    性撕裂傷1公分」之傷害（見98年度相字第501號卷第22頁）
    ，衡情若被告若真以手勒住被害人頸脖，以被害人口部與被
    告手之相對位置，被害人應無法咬住被告之手指，且證人王
    明得於警詢及偵訊時，均證稱目睹被告及被害人二人因吐痰
    問題發生爭執，被害人先出拳毆打被告胸部，被告亦出拳回
    擊被害人胸部，二人毆倒在地，被害人將被告壓在地上，被
    告之妻陳林富美即從屋內走出勸架，二人即起身，後來各自
    回家等情（見98年度相字第501號卷第12至13頁、第42頁）
    ，從未提及被告有勒住被害人頸脖之情形，益證告訴人所稱
    被告曾以手勒住被害人頸脖等情，無足採信。
(二)、另經本院發函詢問被害人武建中所受之「左肘外側具擦傷、
    左頂額交界處有小面積頭皮下出血、左右胸鎖乳突肌肉側下
    段均具出血、左前外側胸壁亦具小面積肌肉內出血」之外傷
    ，與死亡之結果之間，是否具有因果關係，經法務部法醫研
    究所函覆，上開外傷均為表淺傷，無致命外傷，包括無顱內
    出血證據，亦無血胸及任何出血證據，故研判與死者之死亡
    原因無任何因果關係等情，有法務部法醫研究所99年6月17
    日法醫理字第0990002898號函1紙在卷可按（見本院卷第51
    頁）。
(三)、綜上所述，被害人武建中之死亡結果，與被告本件傷害行為
    之間，並無因果關係，應堪認定，附此敘明。
六、依刑事訴訟法第299條第1項前段、第273條之1第1項、第310
    條之2，刑法第277條第1項、第41條第1項前段，刑法施行法
    第1條之1第1項、第2項前段，判決如主文。
七、如不服本判決，應於判決送達後10日內，向本院提出上訴書
    狀。
本案經檢察官李俊彥到庭執行職務。
中    華    民    國    99    年    9     月    17    日
                      刑事第十庭  法  官  高如宜
以上正本證明與原本無異
如不服本判決應於送達後10日內向本院提出上訴狀
中    華    民    國    99    年    9     月    17    日
                                  書記官   陳慧玲
附錄本件論罪科刑法條：
刑法第277條第1項
傷害人之身體或健康者，處3年以下有期徒刑、拘役或1千元以
下罰金。

司法院資訊處製作；財團法人民間司法改革基金會備份。
